【裁判字號】    89,易,407
【裁判日期】    890330
【裁判案由】    偽造文書
【裁判全文】
臺灣板橋地方法院刑事判決                          八十九年度易字第四０七號
    公  訴  人  臺灣板橋地方法院檢察署檢察官
    被      告  甲○○
    選任辯護人  李建賢
右列被告因偽造文書案件，經檢察官提起公訴〔八十八年度偵字第二六三七一號〕，
本院判決如左：
    主  文
甲○○無罪。
    理  由
一、公訴意旨如起訴書所載〔如附件〕。
二、按犯罪事實應依證據認定之，無證據不得推定其犯罪事實，又不能證明被告犯罪
    應諭知無罪之判決，刑事訴訟法第一百五十四條、第三百零一條第一項定有明文
    。「被告之自白，不得作為有罪判決之唯一證據，仍應調查其他必要之證據，以
    察其是否與事實相符。」亦為同法第一百五十六條第二項明定。又「刑事訴訟法
    上所謂認定犯罪事實之證據，係指足以認定被告確有犯罪行為之積極證據而言，
    該項證據自須適合於被告犯罪事實之認定，始得採為斷罪資料。」〔最高法院二
    十九年度上字第三一０五號判例旨參照〕。公訴人認被告涉前開犯嫌，係以被告
    於警訊時之自白、被告之戶籍謄本、入出境資料、大陸地區人民進入臺灣地區旅
    行申請書、大陸地區人民進入臺灣地區保證書等為據；訊據被告甲○○，堅決否
    認犯罪，辯稱：「我有真的要結婚，我也有在大陸辦理登記」、「當時氣氛不錯
    ，我也有要結親的意願」、「〔警訊時所言〕當時警察問太多，我太累了」〔參
    見本院八十九年三月二十日審判筆錄〕、「因為我是朋友介紹去大陸，賴寶琴介
    紹我去大陸結婚，我本來也有想要結婚」、「〔在大陸結婚時〕有二人蓋章，在
    民政課，有登記，也有在禮堂，也有好多對在辦結婚，也有紅包」、「我沒有寫
    〔林友喜〕來台資料，也沒有勾，我因為家庭困難，才想結婚」、「有拿〔結婚
    資料〕去警察局，我有結婚照，我也有去辦戶籍登記，... 」等語。查：
    〔一〕查最高法院八十七年度台抗字第四四一號『刑事』裁定意旨謂：「原審卷
          內所附本件原判決正本之送達證書，係依法定程式作成之公文書，其上記
          載該判決正本係由法院郵局於八十七年八月六日收件，送達於抗告人之受
          僱人即三陽安和名廈管理委員會管理員盧００簽收之時間為『八十七年八
          月七日下午』，送達郵局日戳為『台北、大安、子二十二』、『八十七年
          八月七日十五時』，俱明晰無瑕，依民事訴訟法第三百五十五條第一項規
          定，應推定為真正。」，析索之，於刑事訴訟程序亦得據文書作成合於法
          定程式『推定』該文書為真正。按「在大陸地區製作之文書，經行政院設
          立或指定之機構或委託之民間團體驗證者，推定為真正。」，臺灣地區與
          大陸地區人民關係條例〔民國八十六年五月十四日修正公布同日施行〕第
          七條定有明文。查被告持向臺北縣中和市第一戶政事務所辦理其與大陸地
          區人民林友喜結婚登記所據之「公證書」，係『福建省福州市公證處』「
          〔九九〕榕公證內民字第四七七０號，上開公證書業經財團法人海峽交流
          基金會〔八八〕核字第二五三四七號證明「本件公證書正本，經核對與福
          建省公證員協會寄交之〔九九〕榕公證內民字第四七七０號公證書副本相
          符」，此有臺北縣中和市第一戶政事務所八十九年二月二十九日北縣中一
          戶字第二０九六號函附上開公證書、證明書影本附本院卷足佐，暨經我國
          財團法人海峽交流基金會驗證，按諸上述，應推定為真正。
    〔二〕查被告於偵、審中答辯意旨均稱確具結婚之真意〔參見偵卷第二十四頁反
          面、第二十五頁正面、本院八十九年二月二十一日訊問筆錄、八十九年三
          月二十日審判筆錄〕，與其於警訊時供述情節，前後相歧，且查，起訴書
          引據之被告之戶籍謄本、入出境資料、大陸地區人民進入臺灣地區旅行申
          請書、大陸地區人民進入臺灣地區保證書等，與認定被告是否具『結婚之
          真意』，無證據上之關連性，無從據之認被告於警訊時『自白』意旨指其
          係『虛』與林友喜結婚一節與事實相符，自不得但憑被告於警訊時供述情
          節入被告於罪。
    〔三〕按臺灣地區與大陸地區人民關係條例〔民國八十六年五月十四日修正公布
          同日施行〕第五十二條第一項明定：「結婚或兩願離婚之方式及其他要件
          ，依行為地之規定。」。查被告與林友喜結婚之行為地在大陸地區福建省
          福州市，有前述公證書、證明書影本足佐，據公證書附『結婚證』載：「
          〔林友喜、甲○○〕申請結婚，經審查符合『中華人民共和國』婚姻法關
          於結婚之規定，准予登記，發給此證」，有上開『結婚證』影本附本院卷
          足參，其等結婚之方式及其他要件顯係符合行為地之規定，按諸上述，自
          係適法有效之婚姻。再查我國民法親屬篇，並未就適婚年齡之男女「年齡
          相差太多」一節，定有「無效」或「得撤銷」之規定，『中共』於大陸地
          區施行之『婚姻法』〔一九八０年九月十日『中共』『全國人民代表大會
          常務委員會委員長』令第九號公布〕第六條明列「禁止結婚」之情形，亦
          不含「適婚年齡之男女『年齡相差太多』」禁止其等結婚，實難但以「年
          齡相差太大」〔見起訴書犯罪事實欄〕疑結婚之當事人不具結婚之真意。
    〔四〕綜據本案全盤事證，無從認被告與林友喜『結婚』有何虛偽之情事，被告
          持該等事由向主管之戶政機關申報結婚登記，難謂有何使公務員登載不實
          文書犯嫌，本案在客觀上未達於通常一般之人均不致於有所懷疑，而得確
          信被告確曾犯罪之程度，此外，復查無其他積極確切之事證，足認被告涉
          公訴人起訴之犯嫌，當屬不能證明被告犯罪，爰依法為無罪之諭知。
據上論斷，應依刑事訴訟法第三百零一條第一項，判決如主文。
本案經檢察官許智評到庭執行職務
中      華      民      國      八十九      年    三      月   三十     日
                                      臺灣板橋地方法院刑事第五庭
                                          法  官  陳  福  來
右正本證明與原本無異
如不服本判決應於送達後十日內向本院提出上訴狀
                                          書記官  陳  春  銘
中      華      民      國      八十九      年    四      月八      日


司法院資訊處製作；財團法人民間司法改革基金會備份。
